最　高　行　政　法　院　判　決　　　　　　　　　　　九十三年度判字第四二號
　　再 審原 告　甲○○
　　再 審被 告　基隆市政府
　　代　表　人　許財利
右當事人間因醫療法事件，再審原告對於中華民國九十一年五月九日本院九十一年度
判字第六七一號判決，提起再審之訴。本院判決如左：
　　主  文
再審之訴駁回。
再審訴訟費用由再審原告負擔。
　　理  由
按行政訴訟法第二百七十三條第一項第一款所謂適用法規顯有錯誤者，係指原判決所
適用之法規與該案應適用之現行法規相違背，或與解釋判例有所牴觸者而言，至於事
實之認定或法律上見解之歧異，再審原告對之縱有爭執，要難謂為適用法規顯有錯誤
，而據為再審之理由；同條項第二款所謂判決理由與主文顯有矛盾者，係指判決書中
所附之理由與主文不符，且此種不符之情形，已灼然甚明者而言；同條項第十一款規
定為判決基礎之民事或刑事判決及其他裁判或行政處分，依其後之確定裁判或行政處
分已變更者，當事人固得據以提起再審之訴，惟須變更前之民事或刑事判決及其他裁
判或行政處分，經前訴訟援為裁判基礎，始有本款規定之適用。如確定裁判非以變更
前之裁判或行政處分為其裁判之基礎，而係法院自行依證據認定事實，以為判斷，即
不在本款適用範圍。同條項第十二款所謂當事人發現就同一訴訟標的在前已有確定判
決者，係指同一當事人間同一訴訟標的先已受有判決，而該訴訟標的於確定之終局判
決中並經裁判者為限。同條項第十四款所謂原判決就足以影響於判決之重要證物漏未
斟酌者，係指在前程序已經提出之證物，原判決未為調查，或未就其調查之結果予以
判斷，且該證據確足以影響原判決之結果者而言，若原判決業於理由中說明其為不必
要之證據，或不能為再審原告之利益採用者，則屬已加以斟酌。本件再審原告於民國
（以下同）八十七年十月八日與未具醫師資格之訴外人林田山簽訂「安碇診所合作契
約書」，在林田山前於同年九月十七日向梁珍珍承租之基隆市○○路一六五之十六號
開設安碇診所。該所係於八十七年十月十三日向再審被告所屬衛生局（以下或稱該局
）提出開業、執業申請，同年月十四日核准發給八十七年十月十四日基衛醫字第四九
九號開業執照，再審被告稽查人員於是日十五時，派員至該診所作例行稽查時，發現
任負責醫師之再審原告不在現場，而係由自稱林醫師之林田山為病患李玟桂診斷、處
方及紀錄病歷，再審被告復於同月十五日約談再審原告，再審原告坦承八十七年十月
十四日看診醫師確為林田山，劉瑛惠為林田山聘僱之護士，而經查證結果，林田山並
未具任何醫事人員資格，再審被告遂以再審原告違反醫療法第八十一條第一款及醫師
法第二十五條之規定，以八十八年三月五日八八基府衛三字第○一八五三○號處分書
撤銷再審原告開業執照及處停業一年處分（自八十八年三月六日至八十九年三月五日
止）。再審原告不服，提起訴願，經臺灣省政府八十八年七月二十七日八八府訴字第
一五七三○六號訴願決定：「原處分撤銷，由原處分機關另為處分。」，嗣再審被告
重核結果，仍裁處撤銷開業執照並停業一年之處分。再審原告不服，循序提起行政訴
訟，經臺北高等行政法院以八十九年度訴字第二一四號判決（下稱原判決）駁回。再
審原告仍未甘服，提起上訴，本院九十一年度判字第六七一號判決（下稱原確定判決
）駁回其上訴。再審原告以原確定判決有行政訴訟法第二百七十三條第一款、第二款
、第十一款、第十二款、第十四款之再審事由，對之提起再審之訴。查原確定裁判以
：原審以醫療機構容留未具醫師資格人員擅自執行醫療業務者，得撤銷其開業執照；
因而受撤銷開業執照者，其負責醫師並依醫師法於業務上不正當行為論處；又醫師於
業務上如有違法或不正當行為，得處一個月以上一年以下停業處分或撤銷其執業執照
，分別為醫療法第八十一條第一項第一款、第二項及醫師法第二十五條所明定。又所
謂醫療機構，係指供醫師執行醫療業務之機構；私立醫療機構由醫師設立者，該醫師
並為機構之負責醫師，醫療法第二條、第二十四條亦有明文。是由醫師個人設立之私
立醫療機構，縱然在醫療機構開業執照申請中核發前，有違反醫療法第八十一條第一
項、第二項之規定者，亦不能脫免其責任，嗣後該醫療機構雖取得開業執照，主管機
關亦得依上述規定撤銷開業執照。經查本件再審原告於八十七年十月八日與未具醫師
資格之林田山簽訂「安碇診所合作契約書」，在林田山於同年九月十七日向梁珍珍承
租處所開設安碇診所，為醫療機構。雙方並約定由林田山每月給付五萬元予再審原告
充作擔任該診所負責人及負責醫師之費用，林田山自同年十月十二日起即在該診所為
病患李玟桂等人診斷、開具處方及紀錄病歷，執行醫療業務，有安碇診所合作契約書
、房屋租賃契約書、診療紀錄單、處方箋等影本附卷可按。再審原告於同年十月十三
日向再審被告所屬衛生局提出開業、執業申請，該局於十四日核准發給開業執照，局
長陳耀德於同月十四日親送執照至該診所欲面交予再審原告時，發現任負責醫師之再
審原告不在，僅林田山在場，遂將執照攜回。同日下午三時五分許，另由該局人員前
往稽查，發現林田山自稱林醫師為病患李玟桂診斷、處方及紀錄病歷，當稽查人員請
林田山提出身分證明時，林田山即逕自離去，留下護士劉瑛惠為病患李玟桂注射點滴
之事實，亦有稽查紀錄表、診療記錄單、處方箋等影本附卷可稽。再審原告於同月十
五日依該局通知繳費時坦承十四日看診醫師確為林田山，劉瑛惠為林田山聘僱之護士
，經該局查證，林田山確未具任何醫事人員資格。至再審被告雖先核發開業執照，再
通知再審原告繳費，應不違法。再審原告主張再審被告先核發開業執照，再通知其繳
費，違反醫療法施行細則第八條之程序，係作假乙節，尚乏證據證明。又該局於同月
二十一日及二十八日二度派員前往稽查，該診所鐵門深鎖，同年十一月二十五日二十
時四十五分許，再度前往稽查時，再審原告亦未在診所內，僅林田山在場，而於現場
垃圾桶內發現尚有殘留鮮血之空針，顯為當日使用，且於病歷架上發現病患鄧慶蕙同
月（十月）二十七日及曾添福同年十月三十日之看診病歷及處方箋，該處方箋上蓋有
再審原告印章之事實，有稽查紀錄表、診療記錄單、處方箋等影本附卷可憑。再審原
告與林田山簽約擔任安碇診所負責人及負責醫師，本即負有查明林田山是否具有醫師
資格之義務，姑不論再審原告是否明知林田山未具醫師資格，以再審原告自稱服務醫
界五十年，竟未予查明即率爾與之簽約，且無庸看診即可坐享每月五萬元之酬勞觀之
，再審原告實難脫容留密醫林田山執行醫療業務之嫌。再審原告主張其被騙以為林田
山具醫師資格云云，顯與常情有違，要無足採。至於再審原告之印章是否遭林田山偽
造使用，核與其容留密醫之行為無涉，尚難因此而為有利再審原告之認定。再審原告
雖另提出存證信函，主張其不知林田山未具醫師資格云云，惟該存證信函乃再審原告
第一次被查獲後所為，顯係再審原告為脫免責任而為，委無可採。再審原告主張林田
山執行醫療業務之行為在其取得開業執照之前，與其無關，並援引最高法院五十八年
度台上字第七一五號及五十年度台上字一七一六號判例，認其不負醫療法、醫師法之
責任云云，均不足採。因將原處分及一再訴願決定均予維持，駁回再審原告之訴，經
核於法並無違誤。按醫療機構係指供醫師執行醫療業務之機構，為醫療法第二條所規
定。本件再審原告於八十七年十月八日與未具醫師資格之林田山簽訂「安碇診所合作
契約書」，在林田山向梁珍珍承租處所開設安碇診所，該診所即為私立醫療機構。依
醫療法第二十四條規定，私立醫療機構由醫師設立者，該醫師並為機構之負責醫師，
則再審原告為安碇診所之負責醫師甚明。再審原告雖於八十七年十月十三日向再審被
告所屬衛生局提出開業、執業申請，經該局於十四日審查應予核准發給開業執照。然
再審原告個人設立之私立醫療機構在申請開業核發執照前，有違反醫療法第八十一條
第一項、第二項或醫師法之規定者，仍不能脫免其責任。再審原告一再指稱其實際收
到開業執照之日期為八十七年十月二十日，其為負責醫師之責任應自翌日起生效；又
安碇診所開執業申請書再審被告收文日期為八十七年十月十四日，繳交規費一千三百
元收據收款日期為同月十五日，而再審被告於同月十四日違法核准發照，顯與事理矛
盾不合，其據以作成原處分，當然無效云云，殊無足採。再審原告狀陳各節，無非對
於再審被告依法審查核發證照之職權行使加以指摘，所指再審被告構成濫用職權追訴
處罰罪、廢弛職務、有應駁回開業執照之申請而不作為，認定系爭合作契約為借牌照
之契約，顯然與事實證據不合等情，均不足以證明原處分依醫療法第八十一條第一款
規定撤銷安碇診所開業執照及依醫師法第二十五條規定處再審原告停業一年之處分為
違法。原審雖有未於判決中加以論斷者，惟尚不影響於判決之結果，自與所謂判決不
備理由之違法情形不相當。上訴論旨，指摘原判決違法，求為廢棄，並請判決確認原
處分違法；命再審被告作成回復原狀之處分及賠償再審原告之損害等，均不能認為有
理由，而予駁回。殊無所適用之法規與應適用之現行法規相違背，或與解釋判例有所
牴觸情形，難認原判決有適用法規錯誤情事。再審原告仍執詞主張其於八十七年十月
二十日始領到開業執照，於八十七年十月八日與林田山簽訂安碇診所合作契約，尚屬
儲備設立期間，醫療法第八十一條第一項第一款受處罰之對象，僅限於已領有開業執
照之醫療機構及開業執照內已登記為負責醫師姓名之負責醫師，原判決將合約書內所
載負責醫師，曲解為醫療法第二十四條所載之負責醫師，而申請書內所載安碇診所曲
解為依醫療法施行細則第八條規定發給開業執照內所載安碇診所，適用法規顯有錯誤
云云，係與原確定判決認定個人設立之私立醫療機構在申請開業核發執照前，有違反
醫療法第八十一條第一項、第二項或醫師法之規定者，仍不能脫免其責任之法律上見
解之歧異，難認為適用法規顯有錯誤。況原判決除認定再審原告於八十七年十月十四
日容留未具醫師資格之林田山擅自於安碇診所執行醫療業外，另於同年十一月二十五
日二十時四十五分再度派員前往稽查時，再審原告亦未在診所內，僅林田山在場，而
於現場垃圾桶內發現尚有殘留鮮血之空針，認定為當日使用，即當日亦係由林田山執
行醫療業務，其時間在再審原告取得在上址開業之開業執照之後，並非僅以其領得開
業執照前之行為論罰。而再審被告八十八年三月五日八八基府衛三字第○一八五三○
號處分，業經台灣省政府八十八年七月二十七日八八府訴字第一五七三○六號訴願決
定予以撤銷，並以事實未臻明確，指示再審被告應於查明後另為處分，則再審被告本
於職權查明事實後復為相同之處分，並無何違誤。再審原告主張再審被告八十八年三
月五日八八基府衛三字第○一八五三○號處分，業經台灣省政府訴願決定撤銷，再審
被告復為同一內容之處分，違反行政程序法第一百五十八條第一項第一款、第二款、
第一百十一條第六款、第一百四十二第一款等規定，其行政處分當然無效，指摘原判
決有行政訴訟法第二百七十三條第一項第一款之再審事由，洵無足採。又原判決理由
明再審原告前訴訟程序之起訴為無理由，而主文亦為「駁回」之宣示，兩者間殊無
矛盾存在，要無同條項第二款再審情形之可言。又原確定判決係以再審被告稽查人員
於八十七年十月十四日十五時，派員至再審原告任負責醫師之安碇診所作例行稽查時
，發現任負責醫師之再審原告不在現場，而係由自稱林醫師之林田山為病患李玟桂診
斷、處方及紀錄病歷，於同年十一月二十五日二十時四十五分再度派員前往稽查時，
再審原告亦未在診所內，僅林田山在場，而於現場垃圾桶內發現尚有殘留鮮血之空針
，顯為當日使用，且於病歷架上發現病患鄧慶蕙同年十月二十七日及曾添福同月三十
日之看診病歷及處方箋，該處方箋上蓋有再審原告之印章等情，因認再審原告於開業
期間容留未具醫師資格人員擅自於安碇診所執行醫療業務，係再審被告本於職權調查
事實所得，並非以刑事判決為認定基礎。臺灣基隆地方法院八十八年度易字第四五○
號刑事判決認定林田山係利用不知情之再審原告未到診所之機會，從事密醫行為，違
反醫師法第二十八條；及臺灣高等法院八十九年度上訴字第三九○六號刑事判決認定
病患曾添福及鄧慶蕙之病歷及處方箋，係由合法醫師劉樹義、邱忠祥所為，處方箋上
之印章係林田山盜用「院長甲○○」印章交不知情之護士加蓋者，其認定事實雖與原
確定判決不符，惟原確定判決既非僅以該等事實認定再審原告違反醫療法第八十一條
第一款及醫師法第二十五條之規定，且原確定判決亦非以上開刑事判決為判決之基礎
，再審原告主張原確定判決有行政訴訟法第二百七十三條第一項第十一款之再審事由
，亦無足採。另本件並無就同一訴訟標的在前已有確定判決或和解或得使用該判決或
和解情事，自無同條項第十二款之再審事由。又原確定判決業已斟酌安碇診所合作契
約書、房屋租賃契約書稽查紀錄表、診療紀錄單、處方箋等影本，乃認定再審原告之
違章行為。再審原告主張原確定判決就下列足以影響於判決之重要證據漏未斟酌：（
一）再審被告八十八年三月五日八八基府衛三字第○一八五三○號處分、（二）三二
─四四七九八號訴願決定、（三）八八府訴字第一五七三○六號函、（四）再審被告
八十九年三月二十一日答辯補充書、（五）臺灣基隆地方法院八十八年度易字第四五
○號刑事判決、（六）檢察官上訴理由書。查上開證物（一）為本件發回前之原處分
，證物（二）、（三）為發回前台灣省政府訴願決定，證物（四）再審被告承認再審
原告於八十七年十月二十日領到系爭開業執照、證物（五）、（六）為刑事判決及檢
察官上訴書。其中證物（一）（二）（三）（四）與本件違章事實認定無涉。又行政
訴訟認定事實本不受刑事判決認定之拘束，上開證物（五）（六）縱予斟酌亦不能為
再審原告有利之認定。再審原告復以病患曾添福及鄧慶蕙之處方箋，係合法醫師劉樹
義、邱忠祥所為，卷存患者李玟桂處方箋為林田山親筆，倘與曾添福及鄧慶蕙之處方
箋對比，即可發現再審被告據以為之行政處分之證據虛偽不實，原判決漏未斟酌云云
，查臺灣高等法院八十九年度上訴字第三九○六號刑事判決係於九十二年六月三十日
作成，在原確定判決之後，並非原確定判決當時已存在之證物，更未經再審原告提出
，自無所謂漏未斟酌可言，其主張原確定判決有行政訴訟法第二百七十三條第一項第
十四款之再審事由，亦屬無據。綜上，本件再審之訴顯無再審理由，應予駁回。
據上論結，本件再審之訴為無理由，爰依行政訴訟法第二百七十八條第二項、第九十
八條第三項前段，判決如主文。
中　　華　　民　　國　　九十三　　　年　　　一　　　　月　　二十九　　　日
                    最 高 行 政 法 院  第 五 庭
                                審 判 長 法  官　　　徐　樹　海
                                         法  官      黃  合  文
                                         法  官　　　吳　錦　龍
                                         法  官　　　鄭　淑　貞
                                         法  官　　　林　茂  權
右  正  本  證  明  與  原  本  無  異
　　　　　　　　　　　　　　　　　　　　 法院書記官　阮  桂  芬
中　　華　　民　　國　　九十三　　　年　　　一　　　　月　　二十九　　　日
